臺灣臺南地方法院民事判決　　　　　　　100年度訴字第713號
原　　　　告　Ａ　　　姓名地址.
兼法定代理人　Ｂ　　　姓名地址.
共　　　　同
訴 訟代理 人　何冠慧律師
被　　　　告　許家榮
　　　　　　　許銘鑝
上列被告因妨害性自主等案件，原告提起刑事附帶民事訴訟請求
侵權行為損害賠償（100年度侵附民字第3號），經刑事庭移送民
事庭審理後，於民國100年12月15日言詞辯論終結，判決如下：
    主      文
被告應連帶給付原告Ａ新臺幣拾萬元，及被告許家榮自民國一
百年五月二十六日起、被告許銘鑝自一百年七月二十八日起，均
至清償日止，各按週年利率百分之五計算之利息。
被告應連帶給付原告Ｂ新臺幣貳拾玖萬陸仟壹佰伍拾元，及被告
許家榮自民國一百年五月二十六日起、被告許銘鑝自一百年七月
二十八日起，均至清償日止，各按週年利率百分之五計算之利息
。
原告其餘之訴駁回。
訴訟費用由被告負擔五分之一，餘由原告負擔。
本判決第一項、第二項分別於原告Ａ、Ｂ各以新臺幣壹拾萬元為
被告供擔保後，得假執行。
原告其餘假執行之聲請駁回。
    事實及理由
壹、程序部分：
一、按性侵害犯罪防治法第12條第2項規定：「行政機關、司法
    機關及軍法機關所製作必須公示之文書，不得揭露被害人之
    姓名、出生年月日、住居所及其他足資識別被害人身分之資
    訊。」本件原告主張渠等因被告許家榮與14歲以上16歲未滿
    之原告Ａ合意性交而受侵害，故提起本件侵權行為損害賠償
    事件，茲為保護被害人Ａ之權益，依上開規定，本判決就被
    害人即原告Ａ及其法定代理人即Ａ之母（代號Ｂ）之姓名、
    出生年月日、住居所及其他足資識別被害人身分之資訊不予
    揭露，爰分別以代號Ａ、Ｂ為之，原告Ａ、Ｂ之身分資訊參
    見本件卷宗資料及相關筆錄，合先敘明。
二、被告經合法通知，均無正當理由未於最後言詞辯論期日到場
    ，核無民事訴訟法第386條所列各款情形，爰依原告之聲請
    ，由其一造辯論而為判決。
貳、實體部分：
一、原告起訴主張：
  (一)被告許家榮（民國80年11月4日生，為下列行為時為未成年
    人）於99年8月間某日，經友人介紹認識當時未滿16歲之原
    告Ａ，並知原告Ａ就讀高中一年級美容科，嗣後被告許家榮
    與原告Ａ成為男女朋友，並於(1)99年8月31日上午10時許，
    在臺南市○○區○○路155號5樓租屋處；(2)於99年9月11日
    凌晨2時許，在臺南市善化區六分寮某友人住處間內(3)於99
    年9月26日下午約2、3時許，於上開租屋處，各與原告Ａ發
    生性行為1次。原告Ａ與被告許家榮於上開時、地合意性交
    時未滿16歲，而無同意與他人性交之意思能力，被告許家榮
    之上開行為顯侵害原告Ａ之身體健康、名譽權及原告Ｂ對原
    告Ａ之監護權，並使原告Ａ有情緒障礙而不能完成高中學業
    ，均受有精神上損害，爰依侵權行為法律關係，請求被告許
    家榮與其法定代理人即被告許銘鑝連帶賠償原告Ａ新臺幣（
    下同）150萬元、原告Ｂ100萬元之非財產上損害。
  (二)原告Ａ於99年9月28日被臺南市政府社會局安置於臺南市左
    鎮區「鹿野苑關懷之家」。然原告Ａ卻於99年10月5日藉由
    「鹿野苑關懷之家」人員帶其至財團法人奇美醫院之機會，
    逃至醫院外搭計程車離去，再向不知名計程車司機借行動電
    話通知被告許家榮至大橋火車站將原告Ａ接走。嗣於99年10
    月12日，因原告Ａ身體不適，被告許家榮及許銘鑝各騎機車
    ，於當日下午3時50分許，由被告許家榮搭載原告Ａ，送原
    告Ａ至臺南市○○區○○街56巷2號大樓下原告Ｂ擺攤處，
    將原告Ａ交予原告Ｂ後，被告許銘鑝即先行離去；惟被告許
    家榮仍於附近徘徊而未離去，原告Ｂ覺得有異進而詢問原告
    Ａ，原告Ａ前往一窺究竟，原告Ｂ亦緊隨在原告Ａ後方，見
    原告Ａ又坐上被告許家榮所駕駛之556-HEF號重型機車（下
    稱系爭機車）後，即拉住系爭機車後尾翼，並呼喊請被告許
    家榮停車，被告許家榮卻故意加足油門往前疾駛，任憑原告
    Ａ在車上大喊「停車」等語不顧，以此方式將原告Ｂ強力拖
    行20、30餘公尺始停車，致原告Ｂ倒地而受有左側肢多處挫
    傷、右小腿燙傷之傷害，爰依此請求被告許家榮與許銘鑝連
    帶賠償原告Ｂ10萬元非財產上之損害。
  (三)原告Ｂ於99年12月15日下午3時許，駕駛車牌號碼1968-WN號
    自用小客車（下稱系爭自小客車），搭載原告Ａ，行駛至臺
    南市安平區○○○街189巷口時，遭逢被告許家榮夥同訴外人
    即其友人陳宇軒，被告許家榮以系爭機車突然停在系爭自小
    客車前方、陳宇軒將其所騎乘之機車停在系爭自小客車右後
    車燈後方，致該自小客車無法前進後退，以此方法迫使原告
    Ｂ停車，而妨害原告Ｂ行使自由通行之權利，被告許家榮並
    拍打系爭自小客車引擎蓋要自用小客車上之人員下車，原告
    Ｂ將車熄火後，被告許家榮便打開系爭自小客車車門，欲拉
    原告Ａ下車，原告Ｂ即下車將被告許家榮推開，並有拉扯行
    為，因而致原告Ａ、Ｂ均無法離開，以此方式妨害原告Ｂ自
    由行動之權利約20餘分鐘；嗣因機車、汽車擋住其他人車輛
    通行，經第三人要求，被告許家榮始將機車移開，原告Ｂ亦
    上車移動車輛，待其他人車輛通過後，原告Ｂ則趁機將車輛
    駛離該處，被告許家榮見狀遂騎機車追逐系爭自小客車，追
    至臺南市○○區○○路與健康路交岔路口時，詎持安全帽，
    用力猛擲系爭自小客車後車廂蓋，致該車後行李箱蓋板金凹
    陷，喪失保護及美觀效能而不堪使用。而被告許家榮上開妨
    害原告Ｂ自由之行為，使原告Ｂ受有精神上損害，因而請求
    被告許家榮賠償非財產上損害5萬元；又被告許家榮毀損系
    爭自小客車之行為，則使原告Ｂ受有支出系爭自小客車之修
    復費用6,150元，爰請求被告許家榮與許銘鑝連帶賠償修復
    費用6,150元及非財產上損害5萬元。
  (四)聲明：1.被告應連帶給付原告Ａ150萬元，及自起訴狀繕本
    送達翌日起至清償日止按週年利率5％計算之利息。2.被告
    應連帶給付原告Ｂ1,156,150元，及自起訴狀繕本送達翌日
    起至清償日止，按週年利率5％計算之利息。3.原告願供擔
    保，請准宣告假執行。
二、被告則辯稱：對原告所主張之事實均不爭執，但是原告請求
    之賠償金額過高，且被告許家榮現並無工作，準備接受刑事
    判決去執行，無力賠償原告等語。並聲明：原告之訴駁回。
三、兩造爭執及不爭執事項：
  (一)不爭執事項：
  1.原告Ａ於99年8月間經友人介紹與被告許家榮成為男女朋友
    ，當時被告許家榮知悉原告Ａ年僅15歲。
  2.被告許家榮有：於99年8月31日上午10時許、同年9月11日
    凌晨2時許、同年9月26日下午2、3時許分別於系爭租屋處、
    位於臺南市善化區六分寮友人住處、系爭租屋處，與原告Ａ
    合意性交共三次。復於99年10月12日下午3時50分許騎乘
    系爭機車搭載原告Ａ至臺南市○○區○○街56巷2樓下原告
    Ｂ擺攤處，於欲搭載原告Ａ離去之際，明知原告Ｂ拉住系爭
    機車尾翼，仍加足油門往前疾駛，致原告Ｂ倒地並遭其拖行
    30 餘公尺，因而受有左側肢多處挫傷、右小腿燙傷之傷害
    。另與陳宇軒於99年12月15日下午3時許，在臺南市安平
    區○○○街189巷口，以被告許家榮將系爭機車停在系爭自小
    客車前方、陳宇軒將所騎機車停放於該自小客車右後方之方
    式，迫使原告Ｂ停車而無法離開，約20餘分鐘，直至其他用
    路人要求，被告許家榮始將其機車移開，原告Ｂ並藉機駕駛
    該自小客車離去。惟被告許家榮竟追逐於後，至臺南市○○
    區○○路與健康路交岔路口時，持安全帽猛擲系爭自小客車
    後車廂蓋，致該車後行李箱蓋板金凹陷等行為。
  3.許家榮上開行為經檢察官提起公訴，本院以100年度侵訴字
    第8號判決被告許家榮對於14歲以上未滿16歲之女子為性交
    ，共3罪，各判處有期徒刑1年4月；又犯傷害罪，處有期徒
    刑5月；又共同犯強制罪，處有期徒刑8月；又犯毀損罪，處
    有期徒刑3月。應執行有期徒刑4年6月。
  4.原告Ａ因上情患有環境適應障礙合併憂鬱與焦慮情緒等症狀
    。
  5.原告Ｂ所有系爭自小客車後行李箱蓋凹痕之修復費用經折舊
    後為6,150元。
  6.原告Ａ學歷高中肄業，97至99年度皆無申報所得，名下共有
    不動產7筆，財產總額為1,527,147元。另原告Ｂ學歷國中畢
    業，97年度申報所得44,033元、98年度無所得、99年度所得
    542元，名下財產有93年出廠之汽車1輛。
  7.被告許家榮學歷高職畢業，97年度申報所得總額24,625元、
    98年度所得總額148,255元、99年度所得總額131,640元，名
    下無財產。而被告許銘鑝學歷國中畢業，目前無工作，97至
    99年度皆無所得，亦無財產。
  (二)爭執事項：
  1.原告因被告許家榮於99年8月31日上午10時許、同年9月11日
    凌晨2時許、同年9月26日下午2、3時許，於其租屋處、友人
    住處，與原告Ａ合意性交等情，得請求被告連帶賠償原告Ａ
    、Ｂ之名譽、身體、健康及監護權等身份法益受侵害之非財
    產上損害為若干？
  2.原告Ｂ因被告許家榮於上開不爭執事項第2項第點所述時
    地，明知原告Ｂ拉住系爭機車尾翼，仍加足油門往前疾駛，
    致原告Ｂ倒地並受有左側肢多處挫傷、右小腿燙傷之傷害之
    行為，得請求被告連帶賠償之精神慰撫金以若干為適當？
  3.原告Ｂ因被告許家榮於上開不爭執事項第2項第點所述時
    、地，攔阻原告Ｂ所駕駛之系爭自小客車致原告Ｂ之行動自
    由遭受損害，並持安全帽猛擲而致系爭自小客車之後行李箱
    板金凹陷之行為得請求被告連帶賠償其財產損害及精神慰撫
    金為若干？
五、得心證之理由：
  (一)按因故意或過失，不法侵害他人之權利者，負損害賠償責任
    。不法侵害他人之身體、健康、名譽、自由、信用、隱私、
    貞操，或不法侵害其他人格法益而情節重大者，被害人雖非
    財產上之損害，亦得請求賠償相當之金額。前二項規定，於
    不法侵害他人基於父、母、子、女或配偶關係之身分法益而
    情節重大者，準用之，民法第184條第1項前段、第195條第1
    項及第3項分別定有明文。又無行為能力人或限制行為能力
    人，不法侵害他人之權利者，以行為時有識別能力為限，與
    其法定代理人連帶負損害賠償責任，民法第187條第1項亦定
    有明文。又被上訴人於姦淫時尚未滿16歲，顯無同意姦淫之
    意思能力，雖上訴人以其與被上訴人相姦係得被上訴人之同
    意為抗辯，仍不能阻卻其違法性，上訴人此項不法行為，同
    時侵害被上訴人之身體健康名譽，被上訴人謂其因此而受有
    非財產上之損害，訴求給付慰撫金殊無不合，有最高法院66
    年度台上字第3484號判例可資參照。再按，不法侵害他人之
    人格權，被害人受有非財產上損害，請求加害人賠償相當金
    額之慰撫金時，法院對於慰撫金之量定，應斟酌實際加害情
    形、所造成之影響、被害人痛苦之程度、兩造之身分地位經
    濟情形及其他各種狀況，以核定相當之數額（最高法院47年
    度台上字第1221號、51年度台上字第223號判例要旨足資參
    照）。
  (二)被告許家榮明知原告Ａ係14歲以上未滿16歲之少女，仍於上
    開不爭執事項第2項第點所述時、地，經原告Ａ同意，與
    其性交各1次；另於99年10月12日在原告Ｂ擺攤處，明知原
    告Ｂ仍抓住其所騎乘之機車後尾，以攔阻其搭載原告Ａ離去
    ，仍加足油門往前疾駛，致原告Ｂ倒地並遭其拖行30餘公尺
    ，因而受有左側肢多處挫傷、右小腿燙傷之傷害，更於上開
    不爭執事項第2項第點所示時、地，夥同陳宇軒，以兩部
    機車分停放於系爭自小客車前後之方式，攔阻原告Ｂ所駕駛
    之系爭自小客車致原告Ｂ之行動自由受限制，並於原告Ｂ伺
    機離開後，仍追逐而至並持安全帽猛擲而致系爭自小客車之
    後行李箱板金凹陷等行為，業經臺灣臺南地方法院檢察署檢
    察官提起公訴，並經本院刑事庭判決認被告許家榮涉犯對於
    14歲以上未滿16歲之女子為性交，共各處有期徒刑1年4月；
    又犯傷害罪，處有期徒刑5月；又共同犯強制罪，處有期徒
    刑8月；又犯毀損罪，處有期徒刑3月，應執行有期徒刑4年6
    月；嗣被告許家榮提起上訴，經臺灣高等法院臺南分院以10
    0年度侵上訴字第761號刑事判決駁回上訴在案，被告許家榮
    並於上開100年度侵上訴字第761號刑事案件審理中認罪，核
    與原告Ａ、Ｂ於該刑事案件中警訊、偵訊之指訴，及證人李
    佩芸之證述情節大致相符，並有原告Ａ驗傷診斷證明書1份
    、原告Ｂ診斷證明書1份、原告Ｂ受傷照片及現場照片9張、
    臺南地方法院檢察署勘驗筆錄及查證照片7張附卷可考，亦
    經職權調閱本院100年度侵訴字第8號刑事卷核對屬實，並有
    臺灣高等法院臺南分院以100年度侵上訴字第761號刑事判決
    1份在卷可參（見本院卷第125-128頁），被告於本院審理中
    對上開事實亦表示不爭執（見本院卷第95-96頁），堪信原
    告主張之事實為真正。
  (三)經查，本件被告許家榮與原告Ａ於上揭不爭執事項第2項第
    點所示時、地與經原告Ａ同意為性交時，原告Ａ為14歲以
    上未滿16歲之未成年人，雖其同意與被告許家榮性交，然其
    身心發育尚未臻健全，智慮淺薄，對於與他人性交乙節欠缺
    完全性自主之成熟判斷能力，考量刑法限制上述年齡未成年
    人之性交同意能力，而特別予以保護，旨在維護其身體、健
    康，並顧全其貞操，使其身心得以健全成長。故被告許家榮
    與未成年之被害人即原告Ａ性交，固徵得原告Ａ之同意，仍
    不能阻卻其違法性，此項不法行為，同時侵害原告Ａ之身體
    、健康及名譽，且情節嚴重，在民法上應構成侵權行為，原
    告Ａ請求被告許家榮賠償其非財產上損害，依民法第195條
    第1項之規定，自屬有據。而原告Ｂ為原告Ａ之母親，有戶
    籍謄本1份在卷可參（見本院卷第48頁），是原告Ｂ對於原
    告Ａ有保護、扶養、教養、監護之權利義務，被告許家榮對
    原告Ａ所為前述行為乃屬犯罪行為，其行為除不法侵害原告
    Ａ之外，尚且侵害原告Ｂ基於父母身份對未成年子女保護之
    法益，且屬情節重大，原告Ｂ依法亦得請求非財產上損害賠
    償。再者，被告許家榮於上揭不爭執事項第2項第、點
    所示時、地，故意致原告Ｂ受有傷害，及妨害原告Ｂ自由、
    毀損原告Ｂ所有之系爭自小客車後行李箱蓋等行為，自屬侵
    害原告Ｂ身體、自由、財產等權利無疑，揆諸前揭說明，被
    告許家榮對於原告Ｂ所受之損害，自應負賠償責任。而被告
    許家榮為80年11月4日生，因父母離婚，自98年8月4日起其
    權利義務之行使負擔由其父即被告許銘鑝任之等節，有被告
    許家榮之個人戶籍資料查詢結果附卷可佐（見本院卷第28
    頁），堪認被告許家榮為上開行為時未滿20歲，依民法第
    187條第1項規定，應與其法定代理人即被告許銘鑝負連帶賠
    償之責。
  (四)本件原告請求之賠償項目及金額，分敘如下：
  1.財產上損害部分：原告Ｂ因修復被告許家榮所毀損之系爭自
    小客車後行李箱蓋，經計算該車輛零件之折舊後，總計受有
    6,150元之損害等情，業據原告提出系爭自小客車行照影本
    、估價單為證（見侵附民卷第14頁、本院卷第45頁），並為
    被告所不爭執，原告Ｂ此部分之請求，應予准許。
  2.非財產上損害部分：本院審酌原告Ａ學歷高中肄業，97至99
    年度皆無申報所得，名下共有不動產7筆，財產總額為1,527
    ,147元。另原告Ｂ學歷國中畢業，97年度申報所得44,033元
    、98年度無所得、99年度所得542元，名下財產有93年出廠
    之汽車1輛。被告許家榮學歷高職畢業，97年度申報所得總
    額24,625元、98年度所得總額148,255元、99年度所得總額
    131,640元，名下無財產。而被告許銘鑝學歷國中畢業，目
    前無工作，97至99年度皆無所得，亦無財產等情，已為兩造
    所不爭執，復有原告提出之學歷資格證明書、修業證書各1
    份，及本院依職權調閱之兩造電子稅務閘門財產所得調件明
    細表附卷可按（見本院卷第29-37、46-47、50-64頁）。並
    參酌被告許家榮明知原告Ａ於行為時係14歲以上16歲未滿之
    少女，竟於上開時地與原告Ａ為性交，恐害及原告Ａ日後正
    常婚姻及家庭生活之幸福美滿，並影響其身心發展及對兩性
    交往之正確觀念，而原告Ａ現因此而有環境適應障礙合併憂
    鬱與焦慮情緒等症狀。另被告許家榮於二人交往期間，竟介
    紹原告Ａ至酒店陪酒，致原告Ａ受到安置等情，亦經原告Ａ
    於上開刑事案件中陳述明確，參以被告許銘鑝曾稱：原告Ａ
    係因未滿16歲去酒店上班，因而被安置才無法上學等語（見
    本院卷第86頁背面），顯見被告許家榮於與原告Ａ交往期間
    ，未能相互勉勵，反使原告Ａ更入歧途；原告Ｂ為原告Ａ之
    母，基於父母子女之身分關係，精神亦受到重創，造成原告
    Ｂ內心對於子女未來成長之擔憂及煎熬，身心壓力甚鉅，且
    被告許家榮更於原告Ｂ阻止其與原告Ａ離去之際，故意對原
    告Ｂ為傷害行為，並於路上偶遇原告2人時，竟妨礙渠等離
    去，嗣原告趁隙離去時，復自後追逐敲打系爭自小客車，致
    原告Ｂ行動無端受阻，飽受驚嚇，堪認精神上受有相當程度
    之痛苦，惟考量被告許家榮與原告Ａ係於相識交往後，因互
    生愛意而發生性行為，為性行為時並未對原告Ａ使用強制力
    ，且被告許家榮當時亦未滿20歲，其自制能力較成年人尚有
    不足之處，而原告Ａ於發生上開性交時距滿16歲僅半年左右
    ，且原告Ｂ所受傷勢輕微，行動受阻期間非長，及被告許家
    榮於系爭刑事案件中就上開行為均已認罪，並於本院審理中
    數度表達與原告和解之意願，僅賠償金額無法達成共識等一
    切情形，認：(1)就原告Ａ與被告許家榮合意為性交行為部分
    ：原告Ａ、Ｂ得請求被告連帶賠償精神慰撫金各以30萬元、
    25萬元為適當。(2)就被告許家榮傷害原告Ｂ及使原告Ｂ行動
    受阻部分：原告Ｂ得請求精神慰藉金各以2萬元為適當，原
    告逾上開數額之請求，均難准許。
  3.承上，原告Ａ得請求賠償之金額為30萬元，原告Ｂ得請求賠
    償之金額總計為296,150元【計算式：6,150元＋25萬元＋2
    萬元＋2萬元＝296,150元】。
  (五)又給付無確定期限者，債務人於債權人得請求給付時，經其
    催告而未為給付，自受催告時起，負遲延責任。其經債權人
    起訴而送達訴狀者，與催告有同一之效力。遲延之債務，債
    權人得請求依法定利率計算之遲延利息（民法第229條第2項
    、第233條第1項前段參照）。查兩造間之侵權行為損害賠償
    請求權，屬於未定期限之債務，被告應自受催告時起，始負
    遲延責任，故原告請求被告自起訴狀繕本送達翌日即被告許
    家榮自100年5月26日起、被告許銘鑝自100年7月28日起（見
    附民卷第1頁收受起訴狀之簽章、本院卷第83、84頁送達證
    書），均至清償日止，按週年利率5％計算之利息，亦屬有
    據。
五、綜上所述，原告本於侵權行為之法律關係，原告Ａ得請求被
    告連帶賠償30萬元、原告Ｂ得請求被告連帶賠償296,150元
    ，及自附帶民事起訴狀繕本送達翌日即被告許家榮自100年5
    月26日起、被告許銘鑝自100年7月28日起，均至清償日止，
    按週年利率百分之5計算之利息，洵無不合，應予准許，逾
    此範圍之請求則無理由，應予駁回。又原告陳明願供擔保，
    聲請宣告假執行，經核其勝訴部份，合於法律規定，爰酌定
    相當之擔保金額宣告之；其餘假執行之聲請，因該部分訴之
    駁回而失所依據，應予駁回。
六、據上論結，原告之訴為一部有理由、一部無理由，依民事訴
    訟法民事訴訟法第385條第1項前段、第79條、第390條第2項
    ，判決如主文。
中    華    民    國   100    年    12    月    29    日
              民事第三庭審判長  法  官  蔡孟珊
                                法  官  侯明正
                                法  官  李音儀
以上正本係照原本作成。
如對本判決上訴，須於判決送達後20日內向本院提出上訴狀。
如委任律師提起上訴者，應一併繳納上訴審裁判費。
中    華    民    國   100    年    12    月    29    日
                                書記官  莊淑雅